臺灣桃園地方法院刑事判決　　　　　　　 99年度訴字第799號
公　訴　人　臺灣桃園地方法院檢察署檢察官
被　　　告　王輝雄
上列被告因違反商業會計法等案件，經檢察官聲請以簡易判決處
刑（98年度偵緝字第1346號），本院認不宜以簡易判決處刑（99
年度壢簡字第114 號），改依通常程序審理，判決如下︰
    主  文
本件被訴違反商業會計法及稅捐稽徵法部分免訴；其餘被訴部分
無罪。
    理  由
一、按檢察官聲請以簡易判決處刑之案件，經法院認為有刑事訴
    訟法第451 條之1 第4 項但書之情形者，應適用通常程序審
    判之，刑事訴訟法第452 條定有明文。查本案檢察官原認被
    告王輝雄涉犯商業會計法第71條第1 款之商業負責人填製不
    實會計憑證、稅捐稽徵法第43條第1 項之幫助納稅義務人逃
    漏稅捐罪嫌、刑法第216 條、215 條之行使業務不實登載文
    書罪嫌，聲請以簡易判決處刑，經本院簡易庭以99年度壢簡
    字第114 號案件以簡易程序審理，因認有刑事訴訟法第451
    條之1 第4 項第但書第3 款不宜簡易判決處刑之情事，改依
    通常程序審理，合先敘明。
二、聲請意旨略以：被告王輝雄為貪圖新台幣（下同）5,000 元
    利益，同意真實姓名年籍不詳綽號「陳桑」之成年男子提議
    ，自民國96年11月26日起，擔任桃園縣中壢市○○○路○ 段
    40號2 樓虛設之欣翔實業有限公司（下稱欣翔公司）負責人
    ，亦為商業會計法所稱之商業負責人。於97年1 、2 月間，
    明知欣翔公司無實際進貨、銷貨之事實，竟夥同「陳桑」、
    林維國（通緝中），共同基於以不實事項填製會計憑證及幫
    助他人逃漏稅捐之犯意聯絡，虛偽開立銷售額合計8,315 萬
    40 2元之不實統一發票共35紙，供附表一所示之業欣企業有
    限公司等8 家公司（下稱業欣等8 家公司）充當進項憑證使
    用，業欣等8 家公司復持其中銷售額合計8,068 萬4,502 元
    之不實發票34紙，申報扣抵銷項稅額，致幫助他人逃漏營業
    稅額403 萬4,230 元，足生損害於稅捐稽徵機關對於稅捐稽
    徵與管理之正確性。復為欣翔公司本身因大量虛開統一發票
    之銷項額造成該公司本身年度營業稅、各期營利事業所得稅
    稅賦急速增加，遭稅捐機關查核，明知該公司與禮耀印刷有
    限公司並無實際進貨之事實，竟於不詳時間、地點取得附表
    二所示該公司填製之不實會計憑證統一發票13紙銷售額合計
    8,13 3萬5,842 元，作為進項憑證，並製作欣翔公司「營業
    人銷售額與稅額申報書」，登載欣翔公司向該公司進貨及扣
    抵銷項稅額之不實事項，持向財政部臺灣省北區國稅局申報
    當期營業稅，以規避稅捐機關之查緝，惟因該公司並無實際
    營業行為，而無逃漏營利事業所得稅情形。因認被告虛偽開
    立不實統一發票部分，係犯商業會計法第71條第1款 之商業
    負責人填製不實會計憑證、稅捐稽徵法第43條第1項 之幫助
    納稅義務人逃漏稅捐罪嫌；取得不實發票部分係犯刑法第21
    6 條、215 條之行使業務不實登載文書罪嫌。而填製不實會
    計憑證交付他人而幫助他人逃漏稅捐，屬一行為觸犯以明知
    不實之事項而填製會計憑證及幫助納稅義務人逃漏稅捐等罪
    名，為想像競合犯，請依刑法第55條之規定，從一重之以明
    知不實之事項而填製會計憑證罪嫌處斷；被告上開所犯以明
    知不實之事項而填製會計憑證及行使業務不實登載文書罪嫌
    間，犯意各別，行為互殊，請予分論併罰等語。
三、免訴部分：
（一）按「案件有左列情形之一者，應諭知免訴之判決：一、曾
      經判決確定者。」刑事訴訟法第302 條第1 款有明文規定
      。此所謂應為免訴之判決，係以同一案件，已經法院為實
      體上之確定判決，該被告應否受刑事制裁，既因前次判決
      而確定，不能更為其他有罪或無罪之實體上裁判。又訴訟
      上所謂一事不再理之原則，不論實質上之一罪，或想像競
      合犯、94年2 月2 日修正公布前刑法第55 條 、第56條規
      定之牽連犯、連續犯等裁判上之一罪，其一部事實已經判
      決確定者，對於構成一罪之其他部分，均有其適用，此乃
      基於審判上不可分之關係，在審理事實之法院，對於全部
      犯罪事實，本應依法均予審判，故其判決確定之既判效力
      ，自應及於全部之犯罪事實。
（二）訊據被告王輝雄於本院審理時固坦承有檢察官所指之犯行
      ，惟辯稱：伊將身分證及健保卡交予一真實姓名年籍不詳
      綽號為「陳桑」之成年男子，讓「陳桑」去做公司的負責
      人登記，擔任欣翔實業有限公司（下稱欣翔公司）與禮耀
      印刷有限公司（下稱禮耀公司）的負責人，當公司人頭，
      伊也不知道「陳桑」幫伊辦了幾家公司，但只有交付證件
      給「陳桑」而已，沒有交給其他人等語。經查：
   1、被告確曾於民國97年1 月7 日起，擔任禮耀公司公司之負
      責人，其明知禮耀公司與嵩霖行銷顧問股份有限公司等營
      業人（下稱嵩霖公司）並無實際銷貨之事實，仍自97年1
      月7 日後某日起至同年2 月底止，在未有實際進、銷貨情
      況下，先後虛偽開立不實統一發票供嵩霖公司等營業人充
      作進項憑證扣抵銷項稅額，以此方式幫助其他公司逃漏稅
      額，此部分涉犯商業會計法第71條第1 款之以明知為不實
      之事項而填製會計憑證罪、稅捐稽徵法第43條第1 項之幫
      助逃漏稅罪嫌，業經臺灣板橋地方法院於98年7 月22日以
      98 年 度簡字第1869號判決（下稱前案），並於同年10月
      5 日確定，此有該判決書及臺灣高等法院被告前案紀錄表
      各1 份在卷足憑。
   2、本案檢察官係以被告受一真實姓名年籍均不詳綽號「陳桑
      」之成年男子所託，自96年11月26日起，擔任桃園縣中壢
      市○○○路○ 段40號2 樓虛設之欣翔公司負責人於97年1
      、2 月間，明知欣翔公司無實際進貨、銷貨之事實，仍虛
      偽開立銷售額合計不實統一發票，供附表一所示之業欣企
      業有限公司等8 家公司（下稱業欣等8 家公司）充當進項
      憑證使用，使業欣等8 家公司得以之為進項憑證向稅捐機
      關申報扣抵銷項稅額，以此方式幫助其他公司逃漏稅額，
      因認被告涉犯商業會計法第71條第1 款之以明知為不實之
      事項而填製會計憑證罪、稅捐稽徵法第43條第1 項之幫助
      逃漏稅罪嫌等語。觀諸前案與本案的基本行為態樣，均係
      明知自己並未實際經營公司事務，而冀圖經濟利益，提供
      伊國民身分證等資料與他人，任由該他人將自己登記為某
      公司負責人而充任人頭，且配合該他人向稅務機關領取統
      一發票後，交該他人予以虛開而幫助逃漏營業稅。且雖二
      案被告擔任人頭負責人之公司雖不相同，但客觀上登記時
      間相去不遠（前案為97年1 月7 日，本案則為96年11月26
      日）、犯罪手法亦均相同、前案禮耀公司虛偽開立發票幫
      助逃漏稅捐的公司名單中更有本案之欣翔公司在列，是被
      告稱其係將身分證件提供與一真實姓名年籍不詳綽號「陳
      桑」之成年男子，任由該名男子以其身分證件辦理公司登
      記，擔任人頭等語，堪值採信。是本件被告既係以一提供
      身分證件與「陳桑」之行為，容認其成立多家公司，同時
      幫助其他公司逃漏稅捐，故本案與前案自屬想像競合犯之
      裁判上一罪之關係，應屬同一案件，本案檢察官再行提起
      聲請簡易判決處刑（與提起公訴有同一之效力）當為前案
      確定判決之既判力所及。依照首開說明，本件此部分爰不
      經言詞辯論，逕為免訴之判決。
四、無罪部分：
（一）按犯罪事實應依證據認定之，無證據不得認定其犯罪事實
      ；又不能證明被告犯罪者，應諭知無罪判決，刑事訴訟法
      第154 條、第301 條第1 項分別定有明文。次按刑法第21
      5 條所謂業務上登載不實之文書，係指基於業務關係，明
      知為不實之事項，而登載於其等業務上作成之文書而言。
      公司、行號向稅捐稽徵機關申報營業稅，係履行其公法上
      納稅之義務，並非業務行為（最高法院95年度臺上字第14
      77號判決意旨參照）。經核本件聲請意旨認被告涉犯刑法
      第216 條、215 條之行使業務不實登載文書罪嫌，無非係
      以：(1)被告王輝雄之供述。(2)證人即財政部臺灣省北區國
      稅局承辦人李秀治於偵查中之證述。(3)財政部臺灣省北區
      國稅局查緝案件稽查報告及附件1 份。(4)欣翔有限公司變
      更登記表影本1 份、財政部臺灣省北區國稅局中壢稽徵所
      96年12月3 日北區國稅中壢三字第0963010821號函1 份。
      (5)欣翔公司97年1 、2 月份之營業人使用統一發票明細表
      申報聯1 紙。(6)欣翔公司97年1 、2 月進項稅額憑證封面
      影本1 紙、統一發票影本共13紙及「營業人銷售額與稅額
      申報書」等件為主要論據。
（二）惟查：本件被告固有依據如附表二所示之不實統一發票填
      製欣翔公司「營業人銷售額與稅額申報書」，復持之向財
      政部臺灣省北區國稅局申報當期營業稅之行為，然因該申
      請書係申報稅捐所必須附帶填寫，而欣翔公司向稅捐稽徵
      機關申報營業稅，核屬履行其公法上納稅之義務，應非執
      行業務行為，揆諸前開說明，被告前開行為，核與刑法第
      216 條、第215 條之行使業務登載不實文書罪等構成要件
      相迴，自難以該等罪名相繩。
（三）綜上，本件尚難僅憑聲請意旨所舉前揭證據，而遽認被告
      涉有上開行使業務登載不實文書犯行，此外，復查無其他
      積極證據或具體事證足認被告有聲請意旨所指行使業務登
      載不實文書犯行，揆諸前開法條意旨，此部分既不能證明
      被告犯罪，本院自應就此部分為被告無罪之諭知，以昭審
      慎。
據上論斷，應依刑事訴訟法第452 條、第301 條第1 項、第302
條第1 款，判決如主文。
本案經檢察官呂如琦到庭執行職務。
中    華    民    國   100    年    3     月    31    日
          臺灣桃園地方法院刑事第二庭
                      審判長  法  官  徐培元
                              法  官  丁俞尹
                              法  官  陳秋君
以上正本證明與原本無異。
如不服本判決應於收受判決後10日內向本院提出上訴書狀，並應
敘述具體理由。其未敘述上訴理由者，應於上訴期間屆滿後20日
內向本院補提理由書( 均須按他造當事人之人數附繕本) 「切勿
逕送上級法院」。
                              書記官  陳雅婷
中    華    民    國   100    年    3     月    31    日
 附表一：
 ┌─┬────────┬──────────────┬──────────────┐
 │項│營業人名稱      │開立之統一發票銷售額明細    │提出申報扣抵明細            │
 │目│                ├──┬─────┬─────┼──┬─────┬─────┤
 │  │                │張數│銷售額    │稅額      │張數│銷售額    │稅額      │
 ├─┼────────┼──┼─────┼─────┼──┼─────┼─────┤
 │1 │業欣企業有限公司│  3 │ 2,736,540│   136,827│  3 │ 2,736,540│   136,827│
 ├─┼────────┼──┼─────┼─────┼──┼─────┼─────┤
 │2 │福國工程有限公司│  6 │15,692,150│   784,610│  6 │15,692,150│   784,610│
 ├─┼────────┼──┼─────┼─────┼──┼─────┼─────┤
 │3 │助東工程有限公司│  3 │ 3,734,542│   186,727│  3 │ 3,734,542│   186,727│
 ├─┼────────┼──┼─────┼─────┼──┼─────┼─────┤
 │4 │新八達國際開發有│  1 │    10,857│       543│  1 │    10,857│       543│
 │  │限公司          │    │          │          │    │          │          │
 ├─┼────────┼──┼─────┼─────┼──┼─────┼─────┤
 │5 │高登衛浴器材有限│  1 │   795,000│    39,750│  1 │   795,000│    39,750│
 │  │公司            │    │          │          │    │          │          │
 ├─┼────────┼──┼─────┼─────┼──┼─────┼─────┤
 │6 │雅爵實業有限公司│  6 │12,536,508│   626,825│  6 │12,536,508│   626,825│
 ├─┼────────┼──┼─────┼─────┼──┼─────┼─────┤
 │7 │齊揚工程有限公司│ 10 │30,656,430│ 1,533,124│  9 │28,190,530│ 1,409,529│
 ├─┼────────┼──┼─────┼─────┼──┼─────┼─────┤
 │8 │柏逸實業有限公司│  5 │16,988,375│   849,419│  5 │16,988,375│   849,419│
 ├─┼────────┼──┼─────┼─────┼──┼─────┼─────┤
 │合│                │ 35 │83,150,402│ 4,157,825│ 34 │80,684,502│ 4,034,230│
 │計│                │    │          │          │    │          │          │
 └─┴────────┴──┴─────┴─────┴──┴─────┴─────┘
 附表二：
 ┌──┬────┬─────┬──────┬──────┐
 │編號│開立日期│發票號碼  │銷售額（元）│虛報進項稅額│
 ├──┼────┼─────┼──────┼──────┤
 │ 1  │970104  │XU00000000│19,426,692  │  971,335   │
 ├──┼────┼─────┼──────┼──────┤
 │ 2  │970110  │XU00000000│    35,000  │    1,750   │
 ├──┼────┼─────┼──────┼──────┤
 │ 3  │970118  │XU00000000│29,720,970  │1,486,049   │
 ├──┼────┼─────┼──────┼──────┤
 │ 4  │970121  │XU00000000│16,988,375  │  849,419   │
 ├──┼────┼─────┼──────┼──────┤
 │ 5  │970130  │XU00000000│ 7,350,000  │  267,500   │
 ├──┼────┼─────┼──────┼──────┤
 │ 6  │970130  │XU00000000│ 1,395,924  │   69,796   │
 ├──┼────┼─────┼──────┼──────┤
 │ 7  │970204  │XU00000000│ 2,625,584  │  131,279   │
 ├──┼────┼─────┼──────┼──────┤
 │ 8  │970211  │XU00000000│ 1,130,000  │   56,500   │
 ├──┼────┼─────┼──────┼──────┤
 │ 9  │970218  │XU00000000│    10,857  │      543   │
 ├──┼────┼─────┼──────┼──────┤
 │ 10 │970218  │XU00000000│   795,000  │   39,750   │
 ├──┼────┼─────┼──────┼──────┤
 │ 11 │970221  │XU00000000│ 1,286,940  │   64,347   │
 ├──┼────┼─────┼──────┼──────┤
 │ 12 │970225  │XU00000000│ 1,400,000  │   70,000   │
 ├──┼────┼─────┼──────┼──────┤
 │ 13 │970228  │XU00000000│ 1,530,500  │   76,525   │
 └──┴────┴─────┴──────┴──────┘